臺灣臺中地方法院刑事判決　　　　　　　　　　　　　九十三年度金訴字第三五號
　　公　訴　人　臺灣臺中地方法院檢察署檢察官
　　被　　　告　甲○○
右列被告因常業詐欺案件，經檢察官提起公訴（九十三年度偵字第五九四九號），本
院合議庭裁定依簡式審判程序審理，判決如左：
    主  文
甲○○幫助常業詐欺，處有期徒刑柒月，緩刑貳年。
    事  實
一、緣甲○○前向某地下錢莊借錢，因無力繳付借款及利息，該地下錢莊姓名年籍不
    詳綽號「阿祥」之成年男子乃要求甲○○出賣個人帳戶，甲○○雖可預見此舉將
    可能使他人得以利用自己之帳戶遂行財產上犯罪之目的，竟仍應允之，而基於縱
    若該地下錢莊人員於購得自己之帳戶後，自行或轉交他人用以實施犯罪，供作被
    害人匯款之用，仍不違背其本意之幫助犯意，於民國九十二年九月底某日十四時
    許，在臺中市○○路郵局，以新臺幣（下同）三千元之代價，將自己設立在臺中
    南屯路郵局局號0000000、帳號○三七八九六─三號之帳戶存摺、提款卡
    出賣予該地下錢莊姓名年籍不詳綽號「阿祥」之成年男子，而容任他人使用上開
    帳戶遂行犯罪。之後，姓名年籍不詳綽號「阿祥」之成年男子果將甲○○前開帳
    戶存摺、提款卡轉交予不詳人士組成之詐欺集團，該詐欺集團於九十二年九月初
    起，即共同基於意圖為自己不法所有之常業詐欺犯意聯絡，以建生生化科技股份
    有限公司名義委託勝威法律事務所李勝威律師寄發律師函，向丙○○詐稱已被抽
    中成為該公司所舉辦之「聯合抗SARS、台灣有氧」台灣地區消費者抽活動之
    中人，並於丙○○電詢相關事宜時，陸續由該集團姓名年籍不詳之「葉先生
    」、「賴哲偉」、「陳正達」、「何一中」、「外匯金融局唐先生」、「蘇小姐
    」、「香港恆生銀行劉副理」、「黃襄理」等人與之聯絡，復虛以領須先加入
    會員、須先繳交匯款手續費及稅金等事由，要求丙○○以匯款方式匯入指定帳戶
    ，致丙○○因而陷於錯誤，自九十二年九月九日起至同年十一月五日止，先後依
    指示匯款至如附表所示之帳戶內，其中於九十二年十月六日因該詐欺集團已取得
    甲○○之前開帳戶，乃指示丙○○匯款三十二萬七千元至該帳戶內，總計丙○○
    被詐騙之金額為九百八十六萬七千七百五十元（起訴書誤為八百四十二萬七千七
    百五十元），該詐欺集團成員即恃此收入為生，以之為常業。嗣因丙○○發覺被
    騙，經報警處理，始循線查悉上情。
二、案經彰化縣警察局彰化分局報告臺灣臺中地方法院檢察署檢察官偵查起訴。
    理  由
一、訊據被告甲○○對於本身可預見地下錢莊姓名年籍不詳綽號「阿祥」之成年男子
    無故購買他人帳戶、存摺、提款卡使用，將可能以買得之存摺、帳戶自行或提供
    他人遂行財產上犯罪之目的，卻仍應允之，而於右揭時、地，將自己開設在臺中
    南屯路郵局局號0000000、帳號○三七八九六─三號之帳戶存摺、提款卡
    ，以三千元之代價出售等事實，業於警詢時坦承不諱，復於本院審理時為認罪之
    陳述，並有被告前開帳戶之以局號帳號查詢客戶基本資料、客戶歷史交易清單各
    一份附卷可稽。且查：
（一）綽號「阿祥」之成年男子取得被告前開帳戶後，果將之轉交予不詳人士組成之
      詐欺集團，該詐欺集團於九十二年九月初起，即以建生生化科技股份有限公司
      名義委託勝威法律事務所李勝威律師寄發律師函，向被害人丙○○詐稱已被抽
      中為「聯合抗SARS、台灣有氧」台灣地區消費者抽活動之中人，並於
      被害人丙○○電詢相關事宜時，陸續由該集團姓名年籍不詳之「葉先生」、「
      賴哲偉」、「陳正達」、「何一中」、「外匯金融局唐先生」、「蘇小姐」、
      「香港恆生銀行劉副理」、「黃襄理」等人與之聯絡，復虛以領須先加入會
      員、須先繳交匯款手續費及稅金等事由，要求被害人丙○○以匯款方式匯入指
      定帳戶，致被害人丙○○因而陷於錯誤，自九十二年九月九日起至同年十一月
      五日止，先後依指示匯款至如附表所示之帳戶內，其中於九十二年十月六日因
      該詐欺集團已取得被告之前開帳戶，乃指示被害人丙○○匯款三十二萬七千元
      至該帳戶內，總計丙○○被詐騙之金額為九百八十六萬七千七百五十元等情，
      則經被害人丙○○於警詢及偵查中指訴綦詳，並有建生生化科技股份有限公司
      會員投資投注證明書、勝威法律事務所律師函、傳真函、郵政國內匯款執據、
      被告前開帳戶之客戶歷史交易清單各一份在卷可憑，堪信實在。又上開詐欺集
      團成員眾多，並製作律師函、會員投資投注證明書、傳真函等文件，取信於被
      害人，詐騙被害人之金額龐大，使用人頭帳戶之數量眾多，足見該集團頗具規
      模，集團內成員顯均有以詐騙所得恃以為生之事實，亦臻明確。據上，該詐欺
      集團確有以詐欺取財為常業之犯行，洵堪認定。
（二）又今日一般人至郵局或銀行開設帳戶並非難事，如非供犯罪之非法使用，衡情
      ，自無置自己名義帳戶不用，而出價取得他人帳戶使用之必要。且金融存款帳
      戶事關存戶個人財產權益之保障，其與存戶印鑑章結合，具高度專有性，除非
      本人或與本人親密關係者，難認有何理由可自由流通使用該存摺，一般人皆有
      妥為保管防阻他人任意使用之認識，縱因特殊情況偶有交付他人使用之需，亦
      必然深入瞭解用途後再行提供以使用，方符常情。而該等專有物品如落入不明
      人士手中，極易被利用為與財產有關之犯罪工具，此又係具備一般生活智識者
      皆能體察之常識；參以邇來詐欺集團使用他人存摺作為指示被害人匯款工具之
      犯罪類型層出不窮，並廣經媒體披載，凡對社會動態尚非全然不予關注者均能
      知曉。在本件中，被告甲○○於出售前開帳戶之九十二年九月間，已係成年人
      ，具國中學歷，復懂得在缺錢時向地下錢莊借貸，足認其心智成熟，亦具一般
      智識程度及社會經驗，對於上開各情，自有認識，竟仍將自己前開帳戶之存簿
      、提款卡出售予地下錢莊姓名年籍不詳綽號「阿祥」之成年男子，其主觀上顯
      具有縱使姓名年籍不詳綽號「阿祥」之人於取得該存簿、提款卡後，自行或提
      供詐騙集團持以作為詐欺取財或為常業犯之用，亦不違背其本意之不確定故意
      至明。惟被告僅係單純依地下錢莊之要求，出售前開帳戶之存簿、提款卡，並
      未參與上開詐欺集團詐騙被害人丙○○如附表所示款項之構成要件行為，主觀
      上僅係基於幫助該詐欺集團犯罪之意思，應屬無疑。
（三）綜上所陳，被告前開自白，確與事實相符，堪予信採。從而，本件事證明確，
      被告右開犯行，洵堪認定。
二、查由不詳人士所組成之詐欺集團共同基於意圖為自己不法所有之常業詐欺概括犯
    意聯絡，以建生生化科技股份有限公司名義委託勝威法律事務所李勝威律師寄發
    律師函，向被害人丙○○詐稱中，致使被害人陷於錯誤，依指示匯款至如附表
    所示之帳戶，該集團成員即恃此收入為生，以之為常業之犯行，核係犯刑法第三
    百四十條之常業詐欺罪。而本案被告甲○○出售自己前開帳戶予地下錢莊綽號「
    阿祥」之成年男子，再轉供幫助前開詐欺集團使用，被告主觀上係以幫助他人犯
    罪之意思而參與犯罪構成要件以外之行為，核被告所為，係犯刑法第三十條第一
    項、第三百四十條之幫助常業詐欺取財罪，應依同法第三十條第二項之規定減輕
    其刑。爰審酌被告前無任何犯罪紀錄，素行良好，有臺灣臺中地方法院檢察署刑
    案資料查註紀錄表、臺灣高等法院被告全國前案紀錄表可按，其因缺錢花用，前
    向地下錢莊借錢，因無力還款，始應地下錢莊之要求，出賣自己之帳戶，犯罪之
    動機、目的尚屬單純，但業已成年，卻不思以正當工作，賺取生活之資，為解決
    個人債務，竟枉顧出售個人帳戶予地下錢莊極有可能淪為犯罪集團或個人犯罪之
    工具，助長財產犯罪者遂行其詐欺取財之目的，同時使詐財者得以隱匿真實身分
    ，增加查緝詐欺集團之困難，助長犯罪氣焰，危害社會治安，被害人丙○○依詐
    欺集團指示匯入該帳戶之款項不少；惟考之被告出售之帳戶只有一個，數量不多
    ，被告因而獲取之報酬為三千元，所得利益非鉅，暨被告犯後已坦認犯行，知所
    錯誤，態度良好等一切情狀，量處如主文所示之刑，以示懲儆。末查，被告前未
    曾受有期徒刑以上刑之宣告，已如前述，其坦承犯行，深具悔意，經此教訓，當
    知警惕而信無再犯之虞，本院綜核各情，所宣告之刑，認以暫不執行為適當，併
    予宣告緩刑二年，以啟自新。至於被告出售之前開帳戶之存簿、提款卡等物，業
    因出賣而非屬被告所有，又非屬違禁物，核與刑法第三十八條沒收之規定不合，
    爰不諭知沒收，附此明。
三、公訴意旨另認被告右開犯行，係屬洗錢防制法第二條第二項之掩飾他人因重大犯
    罪所得財物，應依同法第九條第二項處斷等情。然按：洗錢行為係指行為人為掩
    飾或隱匿自己或他人重大犯罪所得財物或財產上之利益（洗錢防制法第二條第一
    款），或行為人收受、搬運、寄藏、故買或牙保他人因重大犯罪所得財物或財產
    上之利益（同法第二條第二款）。按洗錢防制法之制定，旨在規範特定重大犯罪
    （詳見該法第三條）不法所得之資金或財產，藉由洗錢行為，諸如經由各種金融
    機關或其他交易管道，轉換成為合法來源之資金或財產，以切斷資金與當初犯罪
    行為之關連性，俾便於隱匿其犯罪行為或該資金不法來源或本質，以逃避追訴、
    處罰。該法之制定背景，主要係針對預防鉅額贓款，經由洗錢行為轉變為合法來
    源，造成資金流向之中斷，使偵查機關無法藉由資金之流向，追查不法前行為之
    犯罪行為人。足見其所保護之法益為國家對特定重大犯罪之追訴及處罰，此觀該
    法第一條已明定：「為防制洗錢，追查犯罪，特制定本法」，而對不法之前行為
    其所侵害之一般法益，因已有該當各行為之構成要件加以保護，自非該法之立法
    目的甚明。又該法第二條第一款之洗錢行為，除利用不知情之合法管道（如金融
    機關）所為之典型行為外，固尚有其他掩飾、藏匿犯特定重大犯罪所得財產或利
    益之行為，但仍須有旨在避免追訴、處罰而使其所得財物或利益之來源合法化，
    或改變該財物或利益之本質之犯意，始克相當。因之，是否為洗錢行為，自應就
    犯罪全部過程加以觀察，包括有無因而使重大犯罪所得之財物或財產上利益之性
    質、來源、所在地、所有權或其他權利改變，因而妨礙重大犯罪之追查或處罰，
    或有無阻撓或危及對重大犯罪所得之財物或財產上利益來源追查或處罰之行為在
    內（最高法院九十二年度台上字第三六三九號、九十一年度台上字第四九五六號
    判決參照）。查本件詐騙被害人丙○○之詐欺集團，固利用如附表所示之帳戶存
    、提款以取得詐欺所得，確實增加偵查機關追查該詐欺集團之困難，但該集團成
    員要求被害人將金錢匯入如附表所示帳戶之行為，本即係該詐欺集團為實施其詐
    欺取財行為之犯罪手段，並非於取得財物後，另為掩飾、隱匿其詐欺所得之行為
    ，亦非被告以提供帳戶之方式，於該詐欺集團實施詐欺犯罪騙得財物後，為之掩
    飾、隱匿犯罪財物，此由被害人係直接依詐欺集團之指示將金錢匯入如附表所示
    帳戶等情可得而知。而偵查機關亦得藉由被害人匯款之帳戶，掌握資金來源之不
    法性，據以追查資金之流向，資金與當初犯罪行為之關連性並未因被告提供自己
    帳戶供詐欺集團使用而被切斷，被告單純提供帳戶轉輾交由詐欺集團用作被害人
    匯款之用之行為，更未因而漂白或使詐欺集團騙取之所得財物之來源合法化，或
    改變該財物之本質，顯無法達隱匿該犯罪集團犯罪所得之目的，核與前揭洗錢防
    制法規範之目的、對象均不相符，自不能以洗錢防制法第九條第二項之罪論處。
    此外，本院復查無被告有何公訴人所指之洗錢犯行，惟公訴意旨認此部分與前揭
    論罪科刑之幫助常業詐欺罪間，有方法結果之牽連關係，屬裁判上一罪，爰不另
    為無罪之諭知。
據上論斷，應依刑事訴訟法第二百七十三條之一第一項、第二百九十九條第一項前段
，刑法第三十條第一項、第二項、第三百四十條、第七十四條第一款，判決如主文。
本例經檢察官乙○○到庭執行職務
中      華      民      國      九十三      年    五    月    三十一    日
                                臺灣臺中地方法院刑事第二庭
                                    法  官  莊  嘉  蕙
右正本證明與原本無異。
如正服本判決，應於送達後十日內向本院提出上訴狀（須附繕本），上訴於臺灣高等
法院臺中分院。
                                    書記官
中      華      民      國      九十三      年    五    月    三十一    日
附錄論罪科刑法條
中華民國刑法第三百四十條
以犯第三百三十九條之罪為常業者，處一年以上七年以下有期徒刑，得併科五萬元以
下罰金。
附表：
┌──┬──────────────┬──────────┬───────
│編號│  匯    款    帳    戶      │ 匯款日期（民國）   │匯款金額（新臺
│    │                            │                    │
├──┼──────────────┼──────────┼───────
│ 一 │戶名：鄧鴻文                │九十二年九月九日    │五萬四千七百五
│    │帳號：00000000000000        │上午十一時許        │
├──┼──────────────┼──────────┼───────
│ 二 │同右                        │九十二年九月九日    │五萬元
│    │                            │十五時五十八分許    │
├──┼──────────────┼──────────┼───────
│ 三 │同右                        │九十二年九月十日    │三十二萬元
├──┼──────────────┼──────────┼───────
│ 四 │同右                        │同右                │十萬元
├──┼──────────────┼──────────┼───────
│ 五 │戶名：鄧鴻文                │九十二年九月十二日  │十一萬元
│    │帳號：00000000000000        │                    │
├──┼──────────────┼──────────┼───────
│ 六 │戶名：鄧鴻文                │同右                │十五萬元
│    │帳號：00000000000000        │                    │
├──┼──────────────┼──────────┼───────
│ 七 │戶名：鄧鴻文                │同右                │三十一萬元
│    │帳號：00000000000000        │                    │
├──┼──────────────┼──────────┼───────
│ 八 │戶名：鄧鴻文                │九十二年九月十五日  │十九萬八千元
│    │帳號：00000000000000        │                    │
├──┼──────────────┼──────────┼───────
│ 九 │戶名：鄧鴻文                │九十二年九月十七日  │二十萬元
│    │帳號：00000000000000        │                    │
├──┼──────────────┼──────────┼───────
│ 十 │同右                        │同右                │八十萬元
│    │                            │                    │
├──┼──────────────┼──────────┼───────
│十一│戶名：鄧鴻文                │                    │八十萬元
│    │帳號：00000000000000        │                    │
├──┼──────────────┼──────────┼───────
│十二│同右                        │九十二年九月十九日  │八十萬元
├──┼──────────────┼──────────┼───────
│十三│戶名：郭忠                  │                    │六萬元
│    │帳號：00000000000000        │                    │
├──┼──────────────┼──────────┼───────
│十四│同右                        │                    │三十四萬元
├──┼──────────────┼──────────┼───────
│十五│戶名：楊朝盛                │九十二年九月二十五日│二十萬元
│    │帳號：00000000000           │                    │
├──┼──────────────┼──────────┼───────
│十六│同右                        │                    │四十萬元
├──┼──────────────┼──────────┼───────
│十七│戶名：郭忠                  │九十二年九月二十五日│四十四萬元
│    │帳號：000000000000          │                    │
├──┼──────────────┼──────────┼───────
│十八│戶名：藍飾崎                │九十二年九月二十六日│十二萬元
│    │帳號：00000000000000        │                    │
├──┼──────────────┼──────────┼───────
│十九│戶名：郭忠                  │                    │四十萬元
│    │帳號：00000000000000        │                    │
├──┼──────────────┼──────────┼───────
│二十│同右                        │九十二年九月三十日  │十萬元
├──┼──────────────┼──────────┼───────
│二一│同右                        │                    │三十四萬元
├──┼──────────────┼──────────┼───────
│二二│戶名：郭忠                  │九十二年十月二日    │六十萬元
│    │帳號：000000000000          │                    │
├──┼──────────────┼──────────┼───────
│二三│戶名：郭忠                  │                    │三十二萬元
│    │帳號：00000000000000        │                    │
├──┼──────────────┼──────────┼───────
│二四│戶名：陳正達                │九十二年十月六日    │六十八萬六千元
│    │帳號：00000000000           │                    │
├──┼──────────────┼──────────┼───────
│二五│戶名：甲○○                │同右                │三十二萬七千元
│    │帳號：00000000000000        │                    │
├──┼──────────────┼──────────┼───────
│二六│戶名：陳正達                │九十二年十月九日    │四十三萬元
│    │帳號：00000000000000        │                    │
├──┼──────────────┼──────────┼───────
│二七│同右                        │同右                │十六萬八千元
├──┼──────────────┼──────────┼───────
│二八│同右                        │九十二年十月十三日  │三十三萬元
├──┼──────────────┼──────────┼───────
│二九│同右                        │九十二年十月十七日  │七萬元
├──┼──────────────┼──────────┼───────
│三十│同右                        │九十二年十月二十三日│四萬八千元
├──┼──────────────┼──────────┼───────
│三一│同右                        │九十二年十月二十七日│十二萬
├──┼──────────────┼──────────┼───────
│三二│戶名：陳文毓                │九十二年十月二十八日│十三萬三千元
│    │帳號：00000000000000        │                    │
├──┼──────────────┼──────────┼───────
│三三│同右                        │同右                │十二萬元
├──┼──────────────┼──────────┼───────
│三四│同右                        │九十二年十月三十一日│十二萬三千元
├──┼──────────────┼──────────┼───────
│三五│戶名：陳正達                │九十二年十一月五日  │十萬元
│    │帳號：00000000000000        │                    │
├──┼──────────────┴──────────┼───────
│    │  合                                      計      │九百八十六萬七
└──┴─────────────────────────┴───────
